【裁判字號】    95,交聲,511
【裁判日期】    950707
【裁判案由】    聲明異議
【裁判全文】
臺灣臺中地方法院交通事件裁定        95年度交聲字第511號
原處分機關  交通部公路總局臺中區監理所
受處分人    甲○○
上列受處分人因違反道路交通管理處罰條例案件，對於交通部公
路總局臺中區監理所95年6月23日所為之處分（中監違字第裁6Q
－GC0000000號裁決書），聲明異議，本院裁定如下：
    主    文
原處分撤銷。
    理    由
一、原處分機關略以：本件受處分人甲○○於民國95年4月26日
    23時22分許，酒後駕駛車牌號碼3895－NC號自用小客車，行
    經臺中市○○路、甘肅路口處，為警攔檢並測得其呼氣酒精
    濃度達每公升0．70毫克，經臺中市警察局第六分局以違反
    道路交通管理處罰條例第35條第1項之規定，掣開違反道路
    交通管理事件通知單（單號：GC0000000號）舉發，交通部
    公路總局臺中區監理所遂於95年6月23日以中監違字第裁6Q
    －GC0000000號裁決書，裁處其罰鍰新臺幣（下同）5萬7千
    元，吊扣駕駛執照12個月，於法並無不合等語。
二、本件受處分人則以：伊上揭於95年4月26日酒醉駕駛事件，
    經臺灣臺中地方法院檢察署以95年度速偵字第1771號緩起訴
    處分，及向財團法人臺中市弘道老人福利基金會支付6萬元
    ，依據行政罰法第26條規定一罪不二罰，採先刑法後行政，
    依法提出異議等語。
三、按94年2月5日公布、95年2月5日施行之行政罰法第26條規定
    ：「一行為同時觸犯刑事法律及違反行政法上義務規定者，
    依刑事法律處罰之。但其行為應處以其他種類行政罰或得沒
    入之物而未經法院宣告沒收者，亦得裁處之。前項行為如經
    不起訴處分或為無罪、免訴、不受理、不付審理之裁判確定
    者，得依違反行政法上義務規定裁處之。」，此即所謂一事
    不二罰原則。次按被告所犯為死刑、無期徒刑或最輕本刑3
    年以上有期徒刑以外之罪，檢察官參酌刑法第57條所列事項
    及公共利益之維護，認以緩起訴為適當者，得定1年以上3年
    以下之緩起訴期間為緩起訴處分，其期間自緩起訴處分確定
    之日起算；又被告於緩起訴期間內，有下列情形之一者，檢
    察官得依職權或依告訴人之聲請撤銷原處分，繼續偵查或起
    訴：一、於期間內故意更犯有期徒刑以上刑之罪，經檢察官
    提起公訴者；二、緩起訴前，因故意犯他罪，而在緩起訴期
    間內受有期徒刑以上刑之宣告者；三、違背第253條之2第1
    項各款之應遵守或履行事項者，刑事訴訟法第253條之1第1
    項、第253條之3第1項分別定有明文。準此，被告經檢察官
    為「緩起訴」處分者，於「緩起訴」之猶豫期間內，其最後
    是否會被檢察官提起公訴？猶懸而未定，意即「緩起訴」處
    分於猶豫期間內尚未具有實質之確定力，檢察官於期間內，
    可對被告繼續觀察，此時若被告顯無反省警惕之情或根本欠
    缺反省警惕之能力，檢察官得依職權或依告訴人之聲請，將
    被告「緩起訴」處分撤銷。
四、經查，本件受處分人於民國95年4月26日23時22分許，酒後
    駕駛車牌號碼3895－NC號自用小客車，行經臺中市○○路、
    甘肅路口處，為警攔檢並測得其呼氣酒精濃度達每公升0．
    70毫克，經警舉發「酒後駕車」之違規，並經臺灣臺中地方
    法院檢察署檢察官於95年4月28日以95年度速偵字第1771 號
    為緩起訴處分，其期間為1年，受處分人應於收受緩起訴處
    分命令通知書之日起2個月內，向財團法人臺中市○○○道
    老人福利基金會支付6萬元等情，有臺中市警察局舉發違反
    道路交通管理事件通知單影本（單號：GC0000000號）、上
    開緩起訴處分影本、郵政跨行匯款申請書各一份附卷足憑。
    惟行政罰法第26條明訂一事不二罰原則，且應受行政罰之行
    為如經不起訴處分或為無罪、免訴、不受理、不付審理之裁
    判「確定」者，始得依違反行政法上義務規定裁處之，並未
    包括「緩起訴」處分在內，雖「緩起訴」處分之最終使被告
    免於刑事訴追之效果與「不起訴」處分之效果相同，行政罰
    法第26條第2項解釋上應包括緩起訴處分情形在內，但依據
    行政罰法第26條第2項規定之立法意旨，亦必須待緩起訴處
    分實質確定時，被告才最終地確定免於受刑事訴追，原處分
    機關始得為行政裁罰，亦即在緩起訴期間內即猶豫期間期滿
    前，該緩起訴處分仍有被撤銷之可能，此時原處分機關若依
    法為行政裁決，將使受處分人有同時遭受行政處罰及刑事訴
    追之危險，而顯與行政罰法第26條規定之立法意旨相違背。
    本件原處分之裁決日期為95年6月23日，惟前開緩起訴處分
    於95年5月3日公告，以緩起訴期間1年計算，該緩起訴於96
    年5月2日才能實質確定。從而，在上開緩起訴處分尚未實質
    確定前，原處分機關即依道路交通管理處罰條例規定為本件
    裁決，顯與前揭行政罰法第26條第2項規定有違。依照上開
    說明，原處分機關之裁決，難認允當，自應由本院將原處分
    撤銷，以資適法。
四、據上論斷，應依道路交通案件處理辦法第20條前段裁定如主
    文。
中    華    民    國    95    年    7     月    7     日
                        臺灣臺中地方法院交通法庭
                              法  官  劉麗瑛
上正本證明與原本無異。
如不服本裁定，應於送達後五日內，向本院提出抗告狀。
                              書記官  游智凱
中    華    民    國    95    年    7     月    7    日


司法院資訊處製作；財團法人民間司法改革基金會備份。
